【裁判字號】    90,上易,428
【裁判日期】    900928
【裁判案由】    詐欺等
【裁判全文】
臺灣高等法院刑事判決                              九十年度上易字第四二八號
    上訴人  即
    被      告  乙○○
右上訴人因詐欺等案件，不服臺灣桃園地方法院八十九年度易字第一八一四號，中華
民國八十九年十一月二十九日第一審判決（起訴案號：臺灣桃園地方法院檢察署八十
九年度偵字第八五○號）提起上訴，本院判決如左：
    主  文
原判決撤銷。
乙○○無罪。
    理  由
一、公訴意旨略以：被告係龍源育樂事業股份有限公司（下稱龍源公司）之常務董事
    ，明知龍源公司所有坐落桃園縣復興鄉義盛村一鄰下宇內十九號之建物（下稱系
    爭房屋），因龍源公司未對外營業，平日任由公司股東使用，且未授權被告出租
    該屋收益，竟意圖為自己不法之利益，於民國八十八年五月十三日，以系爭房屋
    權利人之立場，向胡建平誑稱係龍源公司代表人，以每月租金新台幣（下同）三
    萬元之代價，將系爭房屋出租予胡建平開設「如是觀藏傳佛學會」，排除龍源公
    司之使用權限，且收取胡建平交付之押租金十萬元及三個月租金九萬元，將之納
    歸己用，因認被告涉有意圖為自己不法利益而竊佔他人不動產之刑法第三百二十
    條第二項之竊佔罪嫌云云。
二、按犯罪事實，應依證據認定，無證據不得推定其犯罪事實，刑事訴訟法第一百五
    十四條定有明文。又事實之認定應憑證據，如未能發現相當證據，或證據不足證
    明，自不能以推測或擬制之方法以為裁判基礎。再認定犯罪事實所憑之證據，雖
    不以直接證據為限，間接證據亦包括在內，然而無論直接或間接證據，其為訴訟
    上之證明須於通常一般人均不致有所懷疑，而得確信其為真實之程度，始得據為
    有罪之認定，倘其證明尚未達此一程度，而有合理之懷疑存在，如無從為有罪之
    確信時，自應為無罪之判決（最高法院四十年台上字第八六號判例、七十六年度
    台上字第四九八號判例參照）。
三、本件檢察官指被告涉嫌右開之竊佔犯行，乃以被告坦承右開出租及將押租納為己
    有之供述，以及告訴人甲○○、證人陳文龍、葉增枝、葉國荏等人證述，暨租賃
    契約書及龍源公司會議紀錄等件為憑，因而認定被告涉有意圖為自己不法利益而
    竊佔他人不動產之刑法第三百二十條第二項之竊佔犯行。
四、然查被告為龍源公司之常務董事，其與該公司董事長甲○○所持股份，同為五百
    七十一股，有該公司董事、監察人名單在卷可稽（見偵查卷第二十二頁），二人
    出資均二百萬元，亦為甲○○所是認（見本院卷第七十四頁），又該公司章程第
    十三條規定，本公司股東常會於每營業年度終結後六個月內由董事長召開一次，
    股東臨時會於必要時依法召開之（見偵查卷第二十六頁）。被告辯稱：伊係龍源
    公司之常務董事兼業務經理，公司自然有授權伊出租系爭房屋；系爭房屋自七十
    九年以後，履遭颱風之吹襲，屋頂部分完全被吹壞了，伊在八十八年四月分重新
    以己之費用修繕該屋屋頂；伊係以出租系爭房屋之押租金及租金以抵銷龍源公司
    應支付予伊之修繕費用與擔任公司幹部之薪資，藉資確保伊之債權；龍源公司之
    董事長甲○○十年來都不召開股東會、董事會，將公司財產置諸不理，以致無法
    取得股東會、董事會之事先同意出租系爭房屋等語。衡以被告及證人甲○○提出
    之七十九年六月三日之龍源公司第二屆董監事第七次、八十年四月七日第八次會
    議記錄分別記載：「乙○○經理（即被告）每日上班。月支一五０００元。男工
    休假時代理之。」（見偵查卷第六十四頁）、「（一）未付款：計，五九九、九
    九五元。‧‧‧二、案由：欠款需付案：決議：(一)可以慢付的，儘量拖延人。‧
    ‧‧」（見一審卷九十一至九十二頁）等情，以及甲○○自承交付系爭房屋鎖鑰
    予被告，且對於被告所稱收取之款項用以修繕系爭房屋乙節，並不爭執，僅泛稱
    被告應告知公司云云（見本院卷第七十七至七十八頁），足認被告上開辯解足以
    採取。被告為公司經理，依公司會議決議，有在系爭房屋所在地點上班，管理系
    爭房屋，其自行以公司代表人身分將系爭房屋即公司之財產出租他人，縱未得公
    司法定代理人甲○○之授權，乃其要否依民法上無因管理，對公司負責之問題，
    尚難以被告之出租行為為公司董事長甲○○、股東葉國茌、陳文龍及葉增枝等人
    所不知，即指被告有意圖自己不法之利益竊佔公司財產犯行，依檢察官所舉事證
    ，尚不足以證明被告有犯罪之事實，本院亦查無被告有犯罪之事實，而被告並無
    自證犯罪之義務，本乎無罪推定原則，不能僅憑龍源公司董事長甲○○之指訴，
    即認被告有犯罪行為，原審未詳加審酌，遽為被告論罪科刑，尚有未洽，被告上
    訴意旨否認犯罪，並指摘原判決不當，為有理由，爰將原判決撤銷而為被告無罪
    之諭知。
據上論斷，應依刑事訴訟法第三百六十九條第一項前段、第三百六十四條、第三百零
一條第一項，判決如主文。
本案經檢察官費玲玲到庭執行職務。
中      華      民      國     九十     年      九      月    二十八    日
                              台灣高等法院刑事第十三庭
                                  審判長法  官  蔡    燉
                                        法  官  李  春  地
                                        法  官  盧  彥  如
右正本證明與原本無異。
不得上訴。
                                        書記官  初  玲  玲
中      華      民      國     九十     年      十      月      三      日


司法院資訊處製作；財團法人民間司法改革基金會備份。
